臺灣高等法院臺南分院刑事判決
110年度上易字第26號
上  訴  人  臺灣臺南地方檢察署檢察官
被      告  王思淵



上列上訴人因被告毒品危害防制條例案件，不服臺灣臺南地方法
院109年度易字第1106號中華民國109年9月26日第一審判決（聲
請簡易判決處刑案號：臺灣臺南地方檢察署109年度毒偵字第114
5號），提起上訴，本院判決如下：
    主  文
上訴駁回。
    理  由
壹、公訴意旨略以：被告甲○○基於施用第二級毒品之犯意，於民
    國109年4月28日上午11時許，在臺南市新營區「○○汽車旅館
    」內，以將第二級毒品安非他命置於玻璃球內，點火燒烤玻
    璃球底部後吸食煙霧之方式，施用第二級毒品安非他命1次
    。因認被告涉犯毒品危害防制條例第10條第2項之施用第二
    級毒品罪嫌。
貳、起訴之程序違背規定者，應諭知不受理之判決，並得不經言
    詞辯論為之，刑事訴訟法第303條第1款、第307條定有明文
    。又毒品危害防制條例第35條之1規定：「本條例中華民國
    一百零八年十二月十七日修正之條文施行前犯第10條之罪之
    案件，於修正施行後，依下列規定處理：一、偵查中之案件
    ，由檢察官依修正後規定處理。二、審判中之案件，由法院
    或少年法院（地方法院少年法庭）依修正後規定處理；依修
    正後規定應為不起訴處分或不付審理之裁定者，法院或少年
    法院（地方法院少年法庭）應為免刑之判決或不付審理之裁
    定。三、判決確定尚未執行或執行中之案件，適用修正前之
    規定。」而108年12月17日修正之毒品危害防制條例，於109
    年1月15日公布，部分條文於公布後6個月即109年7月15日生
    效施行（含第20條、23條等條文），是本件被告涉嫌毒品危
    害防制條例第10條第2項之施用毒品案件，檢察官於109年8
    月10日聲請簡易判決處刑，依上開規定，法院應依現行毒品
    危害防制條例規定處理。
參、現行毒品危害防制條例第20條第3項規定，犯第10條之罪於
    觀察、勒戒或強制戒治執行完畢釋放後，3年後再犯第10條
    之罪者，適用本條前2項之規定。上開所謂「3年後再犯」，
    只要本次再犯（不論修正施行前、後）距最近1次觀察、勒
    戒或強制戒治執行完畢釋放，已逾3年者，即該當之，不因
    其間有無犯第10條之罪經起訴、判刑或執行而受影響（最高
    法院大法庭109年度台上大字第3826號裁定參照）。查：被
    告最近1次執行觀察、勒戒，係於100年9月21日因無繼續施
    用之傾向而釋放，並經臺灣臺南地方檢察署檢察官以100年
    度毒偵緝字第133號、毒偵字第1677號不起訴處分確定，又
    被告雖因施用毒品案件，經同署檢察官以108年度毒偵字第9
    26號案件為附戒癮治療命令緩起訴處分確定，然於戒癮治療
    未完成前，即經檢察官以109年度撤緩字第90號處分書撤銷
    緩起訴處分，有臺灣高等法院被告前案紀錄表可查。本件聲
    請簡易判決處刑意旨認被告施用毒品之時間為109年4月28日
    ，有被告之自白、送驗尿液編號與真實姓名對照表編號名冊
    、臺南市政府衛生局檢驗結果報告可參，則被告本件施用毒
    品時間距其上開觀察、勒戒釋放時，已逾3 年，依前開最高
    法院大法庭裁定見解，本件並非3年內再犯之情況，自無毒
    品危害防制條例第23第2項規定，應依法追訴之適用，是本
    件檢察官聲請簡易判決處刑，違背上開程序規定。
肆、本件檢察官聲請簡易判決處刑，違背程序規定，原審依刑事
    訴訟法第452條、第307條規定，改依通常程序審理後，不經
    言詞辯論而判決不受理，核無違誤。檢察官上訴意旨略以：
    依毒品危害防制條例第20條、第23條規定，僅「初犯」及「
    5年後再犯」二種情形，始應先經觀察、勒戒或強制戒治程
    序。倘被告於5年內已再犯，經依法追訴處罰，縱其第3次（
    或第3次以上）再度施用毒品之時間，在初犯或前次再犯經
    觀察、勒戒或強制戒治執行完畢釋放5年以後，已不合於「5
    年後再犯」之規定，且因已於「5年內再犯」，顯見其再犯
    率甚高，原實施觀察、勒戒或強制戒治，已無法收其實效，
    即應依該條例第10條處罰。此為109年1月15日修正，同年7
    月15日施行之毒品危害防制條例修正前之實務上就3犯以上
    之施用毒品者是否再送觀察、勒戒及強制戒治之見解。修正
    後該條例第20條第3項、第23條第2項係將觀察、勒戒或強制
    戒治執行完畢釋放後，「5年內再犯」同法第10條之罪者，
    毋須再先送觀察、勒戒，應即依法追訴或裁定交付審理規定
    ，修正為「3年內再犯」，其他要件則相同。若有被告於經
    觀察、勒戒或強制戒治程序執行完畢釋放後，於3年內已再
    犯，並經依法追訴處罰，其第3次（或第3次以上）再度犯該
    條例第10條之施用毒品罪，則依相同之法理及邏輯解釋，應
    與修正前之實務見解採相同解釋及處理，其之後再犯施用毒
    品案，縱其第3次（或第3次以上）再度施用毒品之時間，在
    初犯或前次再犯經觀察、勒戒或強制戒治執行完畢釋放3年
    以後，已不合於「3年後再犯」之規定，即應依該條例第10
    條處罰（即不論依該條例新、舊法之規定，被告均毋庸再送
    觀察、勒戒）。被告前於100年間因施用毒品案件，經法院
    裁定送觀察、勒戒後，嗣認無繼續施用毒品傾向，於100年9
    月21日執行完畢釋放出所，又於100年間，再犯施用毒品案
    件，經臺灣臺南地方法院以101年度簡字第173號判決處有期
    徒刑3月確定，從而，被告既於100年9月21日觀察、勒戒執
    行完畢釋放後，於3年內已再犯施用毒品罪，則本案第3次以
    上再犯施用毒品罪，即毋庸再送觀察、勒戒，原審不察，逕
    為公訴不受理之判決，自有適用法則不當之違法等語。惟查
    ，關於現行毒品危害防制條例所稱「3年後再犯」應如何適
    用，業經最高法院大法庭以109年度台上大字第3826號裁定
    宣示在案，上訴意旨就此部分所執法律見解，與前開裁定意
    旨有違，尚無可採，原判決諭知不受理，並無違誤，檢察官
    上訴為無理由，應予駁回，並不經言詞辯論為之。至於扣案
    物是否單獨聲請宣告沒收，應另由檢察官依職權為適法處理
    ，附此敘明。　
伍、應適用之法律：刑事訴訟法第368條、第372條。
本案經檢察官蔡宗聖聲請簡易判決處刑並提起上訴。
中　　華　　民　　國　　110 　年　　1 　　月　　28　　日
                  刑事第一庭    審判長法  官  楊清安
                                      法　官  陳珍如
                                      法  官  蕭于哲
以上正本證明與原本無異。
不得上訴。
　　　　　                            書記官　徐振玉
中　　華　　民　　國　　110 　年　　1 　　月　　28　　日